【裁判字號】    96,易,1286
【裁判日期】    970129
【裁判案由】    竊盜等
【裁判全文】
臺灣臺南地方法院刑事判決              96年度易字第1286號
公  訴  人  臺灣臺南地方法院檢察署檢察官
被      告  甲○○
                    現於臺灣臺南監獄臺南分監執行
被      告  丙○○
                    現於臺灣臺南監獄臺南分監執行
被      告  乙○○
                    現於嘉義戒治所戒治
上列被告因竊盜等案件，經檢察官提起公訴（96年度偵字第9790
號），被告已就被訴事實為有罪之陳述，經本院合議庭裁定由受
命法官獨任進行簡式審判程序，判決如下：
    主  文
甲○○犯侵占罪，累犯，處有期徒刑肆月，減為有期徒刑貳月；
又犯逾越牆垣結夥三人竊盜罪，累犯，處有期徒刑貳年；又犯共
同毀壞門扇竊盜罪，累犯，處有期徒刑捌月，減為有期徒刑肆月
；又共同竊盜，累犯，處有期徒刑肆月，減為有期徒刑貳月。應
執行有期徒刑貳年陸月。
丙○○犯逾越牆垣結夥三人竊盜罪，累犯，處有期徒刑壹年貳月
。
乙○○犯共同竊盜罪，累犯，處有期徒刑拾月，減為有期徒刑伍
月；又犯共同毀壞門扇竊盜罪，累犯，處有期徒刑捌月，減為有
期徒刑肆月。應執行有期徒刑捌月。
    事實及理由
一、甲○○前因犯竊盜等案件，經本院以91年度訴字第1276號判
    決應執行有期徒刑1年6月確定，入監執行後於民國95年8月
    12日縮短刑期執行完畢。丙○○則因施用毒品案件，同經本
    院以94年度訴字第51號判決判處有期徒刑8月，並於94年4月
    26日判決確定，其入監執行後於95年1月27日縮短刑期假釋
    出監付保護管束，再於同年6月28日保護管束期滿執行完畢
    。乙○○則於85年間，因肅清煙毒條例案件及搶奪案件，經
    本院85年度訴字第846號分別判處有期徒刑3年10月及3年6月
    ，並定應執行刑7年2月確定，經入監服刑後，於90年5月23
    日假釋出監付保護管束，於92年6月2日保護管束期滿執行完
    畢。詎均不知悔改，甲○○於96年3月11日19時35分許，騎
    乘陳沈櫻蟾所有車牌號碼XT5-752號之機車（甲○○就此所
    犯竊盜罪嫌，業經臺灣臺南地方法院檢察署檢察官以96年度
    營偵字第850號聲請簡易判決處刑書聲請簡易判決處刑），
    至下營鄉○○○路60號「豐智小客車租賃股份有限公司」（
    下稱豐智公司），向負責人洪方夫之子庚○○，租用車牌號
    碼6417-LX號自小客車，約定租期為1日，費用為新台幣（下
    同）1,600元，於還車時才支付上開費用，而甲○○於取得
    該車後，竟基於為自己不法所有之意圖，於前述約定租期屆
    滿後，拒不交還該車，而將該車侵占入己，並以該車為交通
    工具，分別與丙○○、乙○○，以及綽號「玲仔」之成年女
    子、綽號「阿和」之成年男子、年籍姓名不詳之成年男子等
    人，共同基於意圖為自己不法所有之犯意聯絡，於附表所示
    之時地，一同徒手竊取如附表所竊物品欄所示辛○○等人之
    財物，並將所竊之物持往台南縣西港鄉某不詳資源回收業者
    販售牟利，直至如附表所示編號第十一竊盜行為完畢後之某
    日，因上開租用車輛毀壞，乃將之棄置在台南縣新化鎮某處
    墓地內。嗣經警借提另案在押之甲○○及調取案發現場之監
    視錄影器畫面，始循線查知上情。
二、經查：上開犯罪事實，業據被告甲○○、被告丙○○、乙○○於警詢、偵訊或本院審理時均坦承不諱，核與被害人辛○○、戊○○、己○○、顏裕盛、庚○○等人等於警詢及偵訊
    時證述被害情節相符，並有豐智公司租賃轎車合約書（含被
    告甲○○駕駛執照影本）及行竊現場照片附卷可參，本件被
    告甲○○等三人犯罪事證明確，應依法論科。
三、查被告甲○○向被害人庚○○租用車牌號碼6417-LX號自小
    客車時，雙方約定租期為1日，然其並未遵期返還，亦未告
    知被害人繼續租用之意，擅自將系爭車輛充作個人交通工具
    使用，已有將持有之車輛變異為個人所有之情狀，應論以刑
    法第335條第1項之侵占罪。另被告甲○○與乙○○所為如附
    表編號一、二之竊盜行為，係犯刑法第321條第2款逾越牆垣
    加重竊盜罪；被告甲○○與乙○○所為如附表編號三之竊盜
    行為，係犯刑法第321條第2款毀壞安全設備；被告甲○○與
    綽號「阿和」之男子所為如附表編號四、五之竊盜行為，係
    犯同法第320條第1項之竊盜罪；被告甲○○與不詳姓名年籍
    之成年男子所為如附表編號六、七之竊盜行為，係犯同法第
    321條第2款逾越牆垣加重竊盜罪；被告甲○○、丙○○及綽
    號「玲仔」之成年女子所為如附表編號八、九之竊盜行為，
    係犯刑法第321條第2款、第4款逾越牆垣結夥三人加重竊盜
    罪；被告甲○○及丙○○所為如附表編號十、十一之竊盜行
    為，係犯同法第321條第2款之逾越牆垣加重竊盜罪。及被告
    甲○○及乙○○二人，或被告甲○○與綽號「阿和」之成年
    男子，或被告甲○○與姓名年籍不詳之成年男子，或被告甲○○、丙○○及綽號「玲仔」之成年女子，或被告甲○○丙○○二人，就上開之竊盜犯行，係共同為之，彼此間有犯意
    聯絡及行為分擔，應論以共同正犯。
四、又公訴人認刑法業已廢止連續犯之規定，且被告等人上開歷
    次犯行，均可獨立分割，且無反覆實施之特性，均應個別評
    價，分論併罰，固非無見。惟我國刑法於94年2月2日修法前
    ，對於連續犯之概念法有明文，實務上為區別連續犯與接續
    犯之不同，乃發展出行為人就同一犯罪構成事實，以單一行
    為之數個舉動接續進行，以實現一個犯罪構成要件，侵害同
    一法益，為接續犯，如為主觀上基於一個概括犯意，客觀上
    先後有數行為，且實施具有連續性，侵害數個同性質之法益
    ，及每一前行為及次行為再時間差距上，可以分開，在刑法
    評價上，各具獨立性，可獨立成罪，則為連續犯（此有最高
    法院71年台上字第2837號及86年台上字第3295號判例可資參
    照）。由上開實務見解可知，連續犯及接續犯，行為人所實
    施者均為數行為，且數行為在時間及地點上具有密切接近之
    關係，二者所不同在於侵害之法益是否相同。惟嗣後連續犯
    之規定已於94年2月2日（施行日期：95年7月1日）修法時廢
    除，但立法理由中卻載明『連續犯之規定廢除後，對於部分
    習慣犯例如竊盜、吸毒等犯罪，是否會因適用數罪併罰而使
    刑罰過重產生不合理之現象，實務上應可參考德、日等國之
    經驗，以補充解釋之方式，發展接續犯之概念，對於合乎「
    接續犯」或「包括的一罪」之情形，認為構成單一之犯罪，
    以限縮數罪併罰之概念。』，可見立法者於修法時已預見連
    續犯廢除後，行為人之數行如一律適用數罪併罰概念，有產
    生刑罰過重之疑慮，乃針對類似竊盜之習慣犯，賦予實務及
    學界以補充解釋之方式，發展接續犯之概念，以資解決。因
    此，行為人多次不法行為，如時間及地點尚屬密接，雖侵犯
    法益並非同一，但有反覆實施之犯罪習慣，應可解釋為接續
    犯，而視為一罪。就本件而言，被告甲○○等人就附表編號
    一、二、六、七、八、九、十、十一所示之竊盜行為，犯罪
    地點均為台南縣新營市○○路10號之久升機械工業股份有限
    公司，犯罪時間亦甚密接，或為接續二日偷竊，或為一日竊
    盜二次，且竊取之物品均為該廠區內不鏽鋼板、傳動軸、犛
    頭等鋼鐵製物品，其等於同一處所之不同時間，反覆實施竊
    盜行為，應認為接續實施竊盜行為，為接續犯，而論以一罪
    。另被告甲○○與綽號「阿和」之成年男子所為如附表編號
    四、五之竊盜行為，時間及地點亦甚為密接，且同以徒手方
    式，接續竊盜不同魚塭之電表箱蓋，亦屬接續犯行，而論以
    一罪。至於被告甲○○夥同乙○○前往其母開設「日日新冰
    城」之廚房內，以破壞門窗方式竊取冰桶及印幣，犯罪之時
    間及地點上與其他犯罪行為均未有關連性，犯罪方式亦不相
    同，為獨立之犯罪，應予其他犯罪分論併罰。
四、論罪科刑：
  (一)被告甲○○部分：
  1.查被告甲○○前竊盜等案件，經本院以91年度訴字第1276號
    判決應執行有期徒刑1年6月確定，入監執行後，於95年8 月
    12日縮短刑期執行完畢，此有臺灣高等法院被告全國前案紀
    錄表附卷可參，其於刑之執行完畢後，5年內故意再犯本件
    有期徒刑以上之罪，應依累犯規定加重其刑。
  2.爰審酌被告甲○○正值壯年，不思憑己力賺取正當收入，因
    缺錢花用，即任意竊取他人財物，缺乏尊重他人財產權之觀
    念，再者，其自89年間起有多次竊盜前科，歷經多次科刑處
    罰，顯未能記取教訓，改過向善，及兼衡其犯後態度良好，
    坦承犯行，犯罪手段平和，係以徒手方式行竊，竊得財物之
    價值等一切情狀，分別量處如主文所示之刑。
  3.又被告甲○○所犯之侵占罪及如附表編號三、四、五之竊盜
    罪，犯罪時間均在96年4月24日以前，且各罪宣告之刑均未
    逾有期徒刑1年6月，應依中華民國96年罪犯減刑條例第2條
    第1項規定，減其宣告刑2分之1。被告甲○○另犯如附表編
    號一、二、六、七、八、九、十及十一所示之竊盜罪，雖部
    分犯罪時間在96年4月24日以前，但依前開說明上開犯罪為
    接續犯行，應論以一罪，因其行為終了之日（即編號十一之
    犯罪時間96年5月4日），已在96年4月24日之後，自無減刑
    條例之適用，併此敘明。
  (二)被告丙○○部分：
  1.查被告丙○○因施用毒品案件，經本院以94年度訴字第51號
    判決判處有期徒刑8月，並於94年4月26日判決確定，其入監
    執行後於95年1月27日縮短刑期假釋出監付保護管束，於同
    年6月28日保護管束期滿未經撤銷，以已執行論，此有臺灣
    高等法院被告全國前案紀錄表附卷可參，其於刑之執行完畢
    後，5年內故意再犯本件有期徒刑以上之罪，應依累犯規定
    加重其刑。
  2.爰審酌被告丙○○正值壯年，不思憑己力賺取正當收入，因
    染有毒癮，缺錢花用，而與被告甲○○等共同竊取他人財物
    ，顯缺乏尊重他人財產權之觀念，惟念及其犯後態度良好，
    坦承犯行，犯罪手段平和，係以徒手方式行竊，及其竊得財
    物之價值等一切情狀，分別量處如主文所示之刑。
  3.又被告丙○○所犯如附表編號八、九、十、十一所示之竊盜
    罪，雖部分犯罪時間在96年4月24日以前，但上開犯罪為接
    續犯行，而論以一罪，因此其行為終了之日（即編號十一之
    犯罪時間96年5月4日），已在96年4月24日之後，自無減刑
    條例之適用，併此敘明。
  (三)被告乙○○部分：
  1.被告乙○○於85年間，因肅清煙毒條例案件及搶奪案件，經
    本院85年度訴字第846號分別判處有期徒刑3年10月及3年6月
    ，並定應執行刑7年2月確定，經入監服刑後，於90年5月23
    日假釋出監付保護管束，於92年6月2日保護管束期滿，未經
    撤銷，以已執行論，此有臺灣高等法院被告全國前案紀錄表
    附卷可參，其於刑之執行完畢後，5年內故意再犯本件有期
    徒刑以上之罪，應依累犯規定加重其刑。
  2.爰審酌被告乙○○正值壯年，不思憑己力賺取正當收入，同
    因染有毒癮，缺錢花用，而與被告甲○○共同竊取他人財物
    ，顯缺乏尊重他人財產權之觀念，惟念及其犯後態度良好，
    坦承犯行，犯罪手段平和，係以徒手方式行竊，及其竊得財
    物之價值等一切情狀，分別量處如主文所示之刑。
  3.又被告乙○○所犯如附表編號一、二、三所示之竊盜罪，其
    犯罪時間均在96年4月24日以前，各罪宣告之刑均未逾有期
    徒刑1年6月，應依中華民國96年罪犯減刑條例第2條第1項規
    定，減其宣告刑2分之1。
四、據上論斷，依刑事訴訟法第273條之1第1項、第299條第1項
    前段、第310條之2、第454條，刑法第28條、第335條第1項
    、第320條第1項、第321條第1項第2款、第4款、第47條第1
    項、第51條第5款，刑法施行法第1條之1，中華民國96年罪
    犯減刑條例第2條第1項第3款、第7條，判決如主文。
五、如不服本判決，應於判決書送達之翌日起10日內，以書狀敘
    述理由，向本院提出上訴。
本案經檢察官丁○○到庭執行職務。
中    華    民    國    97    年    1     月    29    日
                  刑事第四庭    法  官  許蕙蘭
以上正本證明與原本無異。
如不服本判決應於收受本判後10日內向本院提出上訴書狀，並應
敘述具體理由。如未敘述上訴理由者，應於上訴期間屆滿後20日
內向本院補提理由書狀（均須按他造當事人之人數附繕本）「切
勿逕送上級法院」。
                                書記官  郭勝華
中    華    民    國    97    年    1    月    29    日
附表：
┌──┬───┬────┬──────┬─────┬───────┬─────┐
│編號│行為人│行為時間│行 為 地 點 │ 所竊物品 │備    註      │宣告刑及減│
│    │      │        │            │          │              │刑後之徒刑│
├──┼───┼────┼──────┼─────┼───────┼─────┤
│ 一 │甲○○│96年3月2│台南縣新營市│辛○○所有│2人共同駕駛車 │被告甲○○│
│    │、施奇│1日19時5│新工路10號久│不鏽鋼板5 │牌6417-LX自小 │處有期徒刑│
│    │和    │7分許   │升公司廠區內│塊        │客車至現場，並│貳年（含編│
│    │      │        │            │          │由甲○○爬越久│號一、二、│
│    │      │        │            │          │升公司之圍牆將│六、七、八│
│    │      │        │            │          │所竊之鋼板攜至│九、十、十│
│    │      │        │            │          │車內          │一之罪）被│
├──┼───┼────┼──────┼─────┼───────┤告乙○○處│
│ 二 │同上  │96年3月2│同上        │辛○○所有│同上          │有期徒刑拾│
│    │      │2日4時27│            │不鏽鋼板6 │              │月，減為有│
│    │      │分許    │            │塊        │              │期徒刑伍月│
│    │      │        │            │          │              │（含編號一│
│    │      │        │            │          │              │、二之罪）│
│    │      │        │            │          │              │。        │
├──┼───┼────┼──────┼─────┼───────┼─────┤
│ 三 │同上  │96年3月2│台南縣新營市│戊○○所有│2人共同駕駛車 │被告甲○○│
│    │      │4日20時3│太北里72之3 │之不鏽鋼冰│牌6417-LX自小 │、乙○○各│
│    │      │0分許至 │號「日日新冰│桶11個、硬│客車至現場，並│處有期徒刑│
│    │      │同月25日│城」後方廚房│幣約500元 │由乙○○破壞該│捌月，各減│
│    │      │8時20分 │內          │。        │處木質窗戶後，│為有期徒刑│
│    │      │間某時  │            │          │與甲○○共同侵│肆月。    │
│    │      │        │            │          │入行竊        │          │
├──┼───┼────┼──────┼─────┼───────┼─────┤
│ 四 │甲○○│96年4月5│台南市安南區│己○○所有│2人共同駕駛車 │被告甲○○│
│    │、「阿│日6時30 │長溪路3段380│電表箱鐵蓋│牌6417-LX號自 │處有期徒刑│
│    │和」  │分許    │巷100之1號前│1個       │小客車至現場，│肆月，減為│
│    │      │        │            │          │由甲○○下車徒│有期徒刑貳│
│    │      │        │            │          │手拆下該鐵蓋後│月（含編號│
│    │      │        │            │          │乘車離去      │四、五之罪│
├──┼───┼────┼──────┼─────┼───────┤）。      │
│ 五 │同上  │96年4月5│台南市安南區│顏裕盛所有│同上          │          │
│    │      │日14時15│安中路5段340│電表箱蓋1 │              │          │
│    │      │分許    │之12號魚塭前│個        │              │          │
├──┼───┼────┼──────┼─────┼───────┼─────┤
│ 六 │甲○○│96年4月1│久升公司廠區│辛○○所有│2人共同駕駛車 │被告甲○○│
│    │、不詳│2日5時6 │內          │不鏽鋼板4 │牌6417-LX號自 │同編號一。│
│    │姓名年│分許    │            │塊        │小客車至現場，│          │
│    │籍之成│        │            │          │並由甲○○爬越│          │
│    │年人  │        │            │          │久升公司之圍牆│          │
│    │      │        │            │          │，將所竊之鋼板│          │
│    │      │        │            │          │攜至車內後離去│          │
├──┼───┼────┼──────┼─────┼───────┤          │
│ 七 │同上  │96年4月1│久升公司廠區│同上      │同上          │          │
│    │      │3日4時9 │內          │          │              │          │
│    │      │分許    │            │          │              │          │
├──┼───┼────┼──────┼─────┼───────┼─────┤
│ 八 │甲○○│96年4月1│同上        │辛○○所有│3人共同駕駛車 │被告甲○○│
│    │、郭府│3日19時2│            │不鏽鋼板5 │牌6417-LX號自 │同編號一。│
│    │蓮、「│1分許   │            │塊        │小客車至現場，│被告丙○○│
│    │玲仔」│        │            │          │並由甲○○、郭│處有期徒刑│
│    │      │        │            │          │府蓮爬越久升公│壹年貳月（│
│    │      │        │            │          │司之圍牆將所竊│含編號八、│
│    │      │        │            │          │之鋼板攜至車內│九、十、十│
│    │      │        │            │          │後離去        │一之罪）。│
├──┼───┼────┼──────┼─────┼───────┤          │
│ 九 │同上  │96年4月1│同上        │辛○○所有│3人共同駕駛車 │          │
│    │      │4日4時54│            │動力傳動軸│牌6417-LX號自 │          │
│    │      │分許    │            │7支       │小客車至現場，│          │
│    │      │        │            │          │並由甲○○、郭│          │
│    │      │        │            │          │府蓮爬越久升公│          │
│    │      │        │            │          │司之圍牆將所竊│          │
│    │      │        │            │          │之傳動軸攜至車│          │
│    │      │        │            │          │內後離去      │          │
│    │      │        │            │          │              │          │
├──┼───┼────┼──────┼─────┼───────┤          │
│ 十 │甲○○│96年5月3│同上        │辛○○所有│2人共同駕駛車 │          │
│    │、郭府│日20時46│            │鐵製犛頭10│牌6417-LX號自 │          │
│    │蓮    │分許    │            │支        │小客車至現場，│          │
│    │      │        │            │          │並均爬越久升公│          │
│    │      │        │            │          │司之圍牆將所竊│          │
│    │      │        │            │          │之鋼板攜至車內│          │
│    │      │        │            │          │後離去        │          │
├──┼───┼────┼──────┼─────┼───────┤          │
│十一│同上  │96年5月4│同上        │同上      │同上          │          │
│    │      │日3時45 │            │          │              │          │
│    │      │分許    │            │          │              │          │
└──┴───┴────┴──────┴─────┴───────┴─────┘
附錄本案論罪科刑法條
中華民國刑法第三百二十條第一項
意圖為自己或第三人不法之所有，而竊取他人之動產者，為竊盜
罪，處五年以下有期徒刑、拘役或五百元以下罰金。
中華民國刑法第321條
（加重竊盜罪）
犯竊盜罪而有左列情形之一者，處六月以上、五年以下有期徒刑
：
一、於夜間侵入住宅或有人居住之建築物、船艦或隱匿其內而犯
之者。
二、毀越門扇、牆垣或其他安全設備而犯之者。
三、攜帶兇器而犯之者。
四、結夥三人以上而犯之者。
五、乘火災、水災或其他災害之際而犯之者。
六、在車站或埠頭而犯之者。
前項之未遂犯罰之。
中華民國刑法第335條
（普通侵占罪）
意圖為自己或第三人不法之所有，而侵占自己持有他人之物者，
處 5 年以
下有期徒刑、拘役或科或併科 1 千元以下罰金。
前項之未遂犯罰之。


司法院資訊處製作；財團法人民間司法改革基金會備份。
